【裁判字號】    98,上訴,2446
【裁判日期】    980703
【裁判案由】    詐欺
【裁判全文】
臺灣高等法院刑事判決                98年度上訴字第2446號
上  訴  人
即  被  告  甲○○
上列上訴人即被告因詐欺等案件，不服臺灣板橋地方法院九十七
年度訴字第二九三八號，中華民國九十八年四月二十四日第一審
判決（起訴案號：臺灣板橋地方法院檢察署九十七年度偵字第一
六八六號），提起上訴，本院判決如下：
    主  文
上訴駁回。
    理  由
一、按提起第二審之上訴，其上訴書狀應敘述具體理由，為第二
    審上訴必備之程式。此觀民國九十六年七月四日修正公布刑
    事訴訟法第三百六十一條第二項之規定甚明。倘上訴理由之
    敘述未合乎具體之要求者，其上訴即屬同法第三百六十二條
    前段所定「上訴不合法律上之程式」，第二審法院應依同法
    第三百六十七條前段之規定，以判決駁回之。至其理由之具
    體與否，屬第二審法院審查範圍，不在第一審法院命補正之
    列，上訴書狀如已敘述理由，但其理由非屬具體，即不符上
    訴之法定要件，第二審自得逕以判決駁回，無定期命補正問
    題（最高法院九十七年度台上字第三五九九號判決參照）。
    此與上訴書狀全未敘述上訴理由者，第一審法院依刑事訴訟
    法第三百六十一條第三項之規定，應定期間先命補正之情形
    ，尚屬有別。又第二審上訴之目的，既在於請求撤銷、變更
    原判決，則所謂具體理由，必係依卷內既有訴訟資料或提出
    新事證，指摘或表明第一審判決有何採證、認事、用法或量
    刑等足以影響判決本旨之不當或違法，而構成應予撤銷之具
    體事由，始克當之；倘僅泛言原判決認定事實錯誤、違背法
    令、量刑失之過重或輕縱，而未依上揭意旨指出具體事由，
    或形式上雖已提出具體事由，然該事由縱使屬實，亦不足以
    認為原判決有何不當或違法者，皆難謂係具體理由，俾與第
    二審上訴制度旨在請求第二審法院撤銷、變更第一審不當或
    違法之判決，以實現個案救濟之立法目的相契合，並節制濫
    行上訴（最高法院九十七年度台上字第八九二號判決意旨參
    照）。
二、本件原判決認定上訴人即被告甲○○有如其事實欄所載常業
    詐欺取財等犯行，因而依修正前刑法第三百四十條之規定論
    處其犯常業詐欺取財罪，係依憑被告於警詢、偵查及原審之
    自承，並有被害人之指述、通訊監察譯文、員工薪資表、業
    績表等資料在卷可佐，復有被告所有如臺北縣政府警察局扣
    押物品清單所示之物品扣案可證，經核其證據之取捨及證明
    力之判斷於法均無不合，從形式上觀察，原判決認事用法並
    無任何違誤之處。被告不服原審判決，於法定期間內提起上
    訴，雖形式上提出上訴理由，然僅謂：上訴人甲○○自民國
    九十二年十一月間起至九十四年七月六日止，乃受僱於蘇黃
    田，共同基於常業詐欺之概括犯意聯絡，陸續於臺北縣板橋
    市○○○路九十四號二樓及臺北縣蘆洲市○○路二百十四號
    三樓所開設之美容護膚擔任店長，進而以遊說男客預繳費用
    加入會員之方式，遂行常業詐欺取財之犯行。按修正前刑法
    所謂常業犯，係指反覆以同種類行為為目的之社會活動之職
    業性犯罪而言。上訴人前於原審法院供稱：遭查獲後，即脫
    離集團，並從事夜市擺攤、廣告公司散發傳單等工作，是因
    擺攤做的不好，賺不到錢，所以才回去找工作，又做一樣的
    事等語，係上訴人為求卸責而臨訟杜撰，實則上訴人係出於
    同一之行為決意，而為常業詐欺犯行，原審法院逕謂上訴人
    係另行起意而為之，尚與事實未合云云。經查，原審法院就
    被告辯稱：其被訴本件常業詐欺犯行，應與其先前經臺灣板
    橋地方法院檢察署九十三年核退偵字第五○○號所起訴，並
    經臺灣板橋地方法院九十四年度訴字第二○○六號判決有罪
    及經本院九十七年度上訴字第二二二○號判決駁回其上訴之
    常業詐欺犯行，應屬同一事實，故本案應為前案效力所及，
    不應重複處罰等語，已於原判決中說明其不採之理由謂：「
    被告甲○○於臺灣板橋地方法院九十四年度訴字第二○○六
    號前案中曾供稱其本人於該案遭查獲後，已經脫離該集團，
    並從事夜市擺攤、在廣告公司散發傳單等工作，已改過自新
    等語；其於同院審理中復供稱：我是擺攤做的不好，賺不到
    錢，所以才回去找工作，又做一樣的事等語，是核此情狀，
    被告甲○○所犯本件常業詐欺犯行，應係另行起意而為之，
    與前案顯然有別，怠無疑義。」（原判決第一頁參見），是
    被告上訴仍執陳詞置辯，係重提原判決已審酌之事項，而就
    同一事實再為爭執，並未具體指摘原審就此採證、認事有何
    不當或違法，自非屬得上訴第二審之具體事由。被告未依據
    卷內既有訴訟資料，具體指出或表明原判決有何採證、認事
    、用法、量刑等足以影響判決本旨之不當或違法之理由，自
    形式上觀察，核非足以動搖原判決之具體理由。依上說明，
    被告上訴理由與刑事訴訟法第三百六十一條第二項所稱「具
    體理由」，尚非相當，其上訴為不合法律上之程式，並無須
    再行命其補正，應予駁回，並不經言詞辯論為之。
據上論斷，應依刑事訴訟法第三百六十七條前段、第三百七十二
條，判決如主文。
中    華    民    國    98    年    7     月    3     日
                  刑事第九庭審判長法  官  陳貽男
                                  法  官  許宗和
                                  法  官  何信慶
以上正本證明與原本無異。
如不服本判決，應於收受送達後10日內向本院提出上訴書狀，其
未敘述上訴之理由者並得於提起上訴後10日內向本院補提理由書
（均須按他造當事人之人數附繕本）「切勿逕送上級法院」。
                                  書記官  王泰元
中    華    民    國    98    年    7     月    6     日


司法院資訊處製作；財團法人民間司法改革基金會備份。
